【裁判字號】    89,易,2882
【裁判日期】    900727
【裁判案由】    誣告
【裁判全文】
臺灣臺北地方法院刑事判決                        八十九年度易字第二八八二號
    公  訴  人  臺灣臺北地方法院檢察署檢察官
    被      告  甲○○
右列被告因誣告案件，經檢察官聲請以簡易判決處刑（八十九年偵字第二一二０六號
），本院以八十九年度簡字第一四四九號案件審理後認不宜以簡易判決處刑而改依通
常程序審理，判決如左：
    主      文
甲○○未指定犯人，而向該管公務員誣告犯罪，處拘役伍拾伍日；如易科罰金，以參
佰元折算壹日。緩刑貳年。
    事      實
一、甲○○係台北縣新店市○○路○段四十二巷四號歐狄服裝有限公司（下稱歐狄公
    司）負責人。緣其妹乙○○、沈凌慧與丙○○間因有債務糾葛，乙○○未經其姐
    甲○○之同意，於不詳時間，在歐狄公司內擅自取用甲○○所保管之以富邦銀行
    新店分行為付款人、帳號為000000000號、支票號碼各為ＧＮ0000
    000及ＧＮ0000000號之空白支票二紙，繼在上址門口處將該二紙支票
    交予沈凌慧，由沈凌慧於不詳時、地填載發票日各為民國八十八年二月八日、八
    十八年一月十九日、金額各為新台幣（下同）三十九萬二千元、二十八萬元於該
    二紙支票上，沈凌慧並以渠先前於不詳時、地所刻之「歐狄服裝有限公司」、「
    甲○○」之印章蓋用於該二紙支票上之發票人簽章處完成票據行為後，將該二紙
    支票在不詳時、地交予丙○○抵償債務。嗣甲○○察覺支票短少，即向乙○○詢
    問緣由，乙○○遂將上情告知甲○○，詎甲○○得悉上情後，明知該二紙支票在
    丙○○持有中，並未遺失，竟於八十八年二月十九日上午九時後之某時，至台北
    縣新店市○○路○段二六六號富邦銀行新店分行虛以上開支票遺失為由申報掛失
    止付，同時填具致警察局之遺失票據申報書及票據掛失止付通知書，意圖使不特
    定人受刑事處分，未指定犯人，向警察機關誣告他人涉犯侵占遺失物罪嫌並報請
    偵辦。嗣因執票人丙○○於八十八年四月六日至彰化商業銀行士林分行提示該二
    紙支票均不獲兌現，始知上情。
二、案經台灣台北地方法院檢察署檢察官自動檢舉偵查聲請簡易判決處刑，本院審理
    後認不宜以簡易判決處刑而改依通常程序審理。
    理      由
一、訊據被告甲○○對於右揭時、地以前開二紙支票遺失為由申報掛失止付，同時填
    具致警察局之遺失票據申報書及票據掛失止付通知書之事實坦承不諱，然矢口否
    認有誣告之犯行，辯稱：不知其前開所為會構成犯罪云云。然查：右揭事實，業
    據證人乙○○、丙○○證述在卷，復有台北市票據交換所函、支票、退票理由單
    、遺失票據申報書、票據掛失止付通知書、掛失止付票據提示人資料查報表及協
    議書等影本在卷可佐，事證已臻明確。至被告所辯不知其所為係違法行為一節，
    按「不得因不知法律而免除刑事責任。但按其情節得減輕其刑。如自信其行為為
    法律所許可而有正當理由者，得免除其刑。」，刑法第十六條定有明文，矧被告
    於本院審理中自承係二專畢業（見本院九十年一月四日訊問筆錄），依其智識能
    力，自難以不知法律而主張免責，是被告前開所辯，要無足卸其罪責，亦無減輕
    或免除其刑之事由。本件事證明確，被告犯行堪以認定，應予依法論科。
二、核被告甲○○所為，係犯刑法第一百七十一條第一項之未指定犯人誣告罪。按被
    告犯罪後，刑法第四十一條業於九十年一月四日修正，同年月十日公布施行，並
    於同年月十二日生效，該條第一項修正為：「犯最重本刑為五年以下有期徒刑以
    下之刑之罪，而受六個月以下有期徒刑或拘役之宣告，因身體、教育、職業、家
    庭之關係或其他正當事由，執行顯有困難者，得以一元以上三元以下折算一日，
    易科罰金。」，是被告犯罪後法律已有變更，雖本案被告所犯罪名之法定刑度為
    一年以下有期徒刑、拘役或罰金刑，依修正前刑法第四十一條之規定，原得易科
    罰金，惟該法條既已修正如上，仍屬法律變更，依刑法第二條第一項前段之規定
    ，應適用修正後之規定。再被告雖辯稱不知犯罪，然其既對上揭誣告之事實坦認
    不諱，仍屬於誣告案件確定前自白，應依同法第一百七十二條之規定減輕其刑。
    又被告以一誣告行為謊報遺失支票二紙，並據此申報掛失止付，同時填具致警察
    局之遺失票據申報書及票據掛失止付通知書，未指定犯人，向警察機關誣告他人
    涉犯侵占遺失物罪嫌並報請偵辦，僅犯一個誣告罪，附此敘明。爰審酌被告之素
    行、犯罪動機、目的、手段、所生危害、生活狀況、智識程度暨犯罪後之態度尚
    稱良好等一切情狀，量處如主文所示之刑，並諭知易科罰金之折算標準，以示懲
    儆。末查，被告前未曾受有期徒刑以上刑之宣告，此有台灣高等法院檢察署刑案
    紀錄簡覆表一份在卷可稽，其經此次起訴審判後，當能知所警惕，信無再犯之虞
    ，本院因認所宣告之刑，以暫不執行為適當，爰併宣告緩刑二年，以啟自新。
據上論斷，應依刑事訴訟法第四百五十二條、第二百九十九條第一項前段，刑法第二
條第一項前段、第一百七十一條第一項、第一百七十二條、第四十一條第一項前段、
第七十四條第一款，罰金罰鍰提高標準條例第一條前段、第二條，判決如主文。
本案經檢察官絲漢德到庭執行職務。
中      華      民      國      九十      年    七    月      二十七    日
                                      臺灣臺北地方法院刑事第四庭
              法  官  黃  紹  紘
右正本證明與原本無異。
如不服本判決，應於判決送達後十日內，向本院提出上訴狀。
                                          書記官  劉  新  怡
中      華      民      國      九十      年    七    月      二十七    日
附錄本案論罪科刑所犯法條全文
刑法第一百七十一條
未指定犯人，而向該管公務員誣告犯罪者，處一年以下有期徒刑、拘役或三百元以下
罰金。
未指定犯人，而偽造、變造犯罪證據或使用偽造、變造之犯罪證據，致開始刑事訴訟
程序者亦同。


司法院資訊處製作；財團法人民間司法改革基金會備份。
